臺灣高雄地方法院刑事判決　　　　　　　99年度訴字第1665號
公　訴　人　臺灣高雄地方法院檢察署檢察官
被　　　告　李正鴻
指定辯護人　本院公設辯護人　黃秋葉
上列被告因殺人未遂案件，經檢察官提起公訴（99年度偵字第24
196號），本院判決如下：
    主  文
李正鴻犯傷害罪，累犯，處有期徒刑壹年。
    事  實
一、李正鴻前因傷害案件，經臺灣雲林地方法院以97年度港簡字
    第317 號判決判處有期徒刑3 月，並經同院以98年度簡上字
    第35號駁回上訴確定，甫於民國99年3 月19日執行完畢出監
    。詎李正鴻仍不知悔改，於99年5月16日晚間8時30分許，騎
    乘機車搭載其父親李水波前往位於高雄市○○區○○路48號
    之「四川牛肉麵」店內消費之際，兩人因細故而與是時正在
    該店外與友人喝酒聊天之陳建良發生爭執，李正鴻遂基於傷
    害之犯意，先以徒手之方式將陳建良毆打倒地，再接續持放
    置於路邊他人機車腳踏墊上之安全帽，敲擊陳建良之頭部數
    下，致使陳建良受有頭部損傷併多處後頭皮及臉部撕裂傷及
    出血、上嘴唇撕裂傷及疑似牙齒斷裂、臉骨骨折及四肢多處
    挫瘀傷等傷害。嗣李正鴻見陳建良鮮血直流且倒地不起，始
    行停手並旋與李水波共騎前開機車逃逸，經民眾報警處理，
    方循線查悉上情。
二、案經陳建良訴由高雄市政府警察局左營分局移送臺灣高雄地
    方法院檢察署檢察官偵查起訴。
    理  由
壹、證據能力部分：
  (一)證人即告訴人陳建良、證人賴祝丁在警詢之證述：
    按被告以外之人於審判外之言詞或書面陳述，除法律有規定
    者外，不得作為證據；又被告以外之人於審判中有滯留國外
    或所在不明而無法傳喚或傳喚不到之情形者，其於檢察事務
    官、司法警察官或司法警察調查中所為之陳述，經證明具有
    可信之特別情況，且為證明犯罪事實之存否所必要者，得為
    證據，刑事訴訟法第159 條第1 項、第159 條之3 第3 款分
    別定有明文。查證人即告訴人陳建良、證人賴祝丁於警詢中
    之陳述，雖係被告以外之人於審判外所為之陳述，屬傳聞證
    據，然經本院依法傳喚、拘提，證人陳建良、賴祝丁均未於
    審理期日到庭，且亦查無證人陳建良、賴祝丁有在監、押之
    情形，有個人戶籍資料（完整姓名）查詢結果、臺灣高等法
    院在監在押全國紀錄表、送達證書、拘票、高雄市政府警察
    局左營分局拘提報告等件附卷可稽（見本院二卷第62至65、
    70至72、94至100 頁），是證人陳建良、賴祝丁確有所在不
    明而傳喚不到之情形；另審酌上開證人陳建良、賴祝丁於警
    詢時之陳述，距犯罪時點尚近，記憶深刻，且均係就親身經
    歷予以描述，復無證據顯示製作筆錄之員警有以強暴、脅迫
    、利誘、詐欺、疲勞訊問、違法羈押或其他不正方法取供之
    情事，應認證人陳建良、賴祝丁於警詢之陳述係出於自由意
    識而為，顯具有可信之特別情況，且為證明犯罪事實之存否
    所必要，是依前揭規定，證人陳建良、賴祝丁於警詢時之陳
    述自均具有證據能力。
  (二)本判決所引用之其餘傳聞證據：
    復按被告以外之人於審判外之陳述，雖不符同法第159 條之
    1 至第159 條之4 之規定，但經當事人於審判程序同意作為
    證據，法院審酌該言詞陳述或書面陳述作成時之情況，認為
    適當者，亦得為證據，刑事訴訟法第159 條之5 第1 項亦有
    規範。除上開證據外，本判決所引用之其餘傳聞證據，均經
    本院依法踐行調查證據程序，當事人於審判程序亦同意作為
    證據，本院審酌證據資料作成時之情況，並無違法不當及證
    明力明顯過低之瑕疵，且無依法應排除其證據能力之情形，
    認以之作為證據應屬適當，故有證據能力。
貳、實體部分：
一、訊據被告固坦承有於上開時地毆打告訴人，致告訴人受有上
    開傷害之情事，然矢口否認係基於殺人犯意而持安全帽毆打
    告訴人頭部乙情，辯稱：伊是以徒手之方式毆打告訴人頭部
    ，且毆打告訴人之過程中伊雖有講「你是要找死」，但這是
    伊的口頭禪，不是要殺死告訴人之意思，伊後來打到差不多
    就沒再打了等語。經查：
  (一)被告於上開時地因細故與告訴人發生爭執，遂徒手毆打告訴
    人，致使告訴人受有上開傷害乙情，業為被告坦承不諱，復
    經證人即告訴人、證人賴祝丁、證人李水波證述在卷（見警
    卷第6 至8 、14至16頁、偵卷第19至20頁、本院二卷第47頁
    背面至48頁），並有診斷證明書1 紙在卷可佐（見警卷第29
    頁），此部分之事實應先堪認定。
  (二)被告雖辯稱：伊僅係以徒手而未有以手持安全帽之方式毆打
    告訴人頭部云云，惟查，證人賴祝丁於警詢中證稱：伊於案
    發當時係與告訴人在上開麵店前閒聊，聊到一半見被告與其
    父李水波共騎乘一部白色輕型機車前來，被告下車後用拳頭
    毆打告訴人之脖子數下，告訴人整個人倒下之後，被告又拿
    起安全帽往告訴人頭部猛力的打，打到頭部流血，後來眼見
    情勢不對，就與李水波共騎機車離去，而該安全帽係被告自
    伊等麵攤座位旁所停放之機車腳踏墊上撿拾而來，案發後即
    為被告隨手取走等語明確（見警卷第14至15頁），而證人即
    告訴人於警詢中亦指訴：當日伊在上開麵店前聊天，見被告
    及李水波2人共乘1部白色輕型機車前來，後伊遭被告攻擊頭
    部，伊從眼角餘光看到被告係拿起一頂「銀色圓形硬物」往
    伊頭部由上而下猛打，伊整個頭非常痛，感覺要裂開了，臉
    頰也遭被告之重拳攻擊多下，導致臉部、嘴唇撕裂傷、牙齒
    斷裂、臉骨骨折滿臉嘴鮮血直流至昏迷不起（見警卷第6 至
    8 頁、偵卷第50頁），則證人賴祝丁既證述被告係先徒手攻
    擊告訴人後，復有拿安全帽毆打告訴人之頭部之情事，而告
    訴人亦指稱其頭部係遭被告持一圓形硬物重擊，上開證詞相
    互勾稽，可認被告應有持安全帽攻擊告訴人頭部之行為無疑
    。至證人李水波固到庭證稱：被告當時僅係以徒手毆打告訴
    人云云，惟證人李水波身為被告之父，與被告情屬至親，其
    證詞本有偏頗被告之可能，再觀以證人李水波於警詢、偵查
    中時就本件事發經過先證稱：當天係被告騎車載伊到上開麵
    店消費，下車後被告看見告訴人拿現場之塑膠椅子打伊，即
    與告訴人發生爭執進而互毆，之後告訴人就倒下去，告訴人
    之鄰居叫救護車將告訴人送走，伊不知該鄰居係何人，後來
    伊與被告就走了云云（見警卷第19頁、偵卷第19頁），嗣於
    本院審理中則改稱：當日被告沒有騎車載伊到上開麵店，係
    伊先到現場，被告看見伊被告訴人打才騎車過來，被告與告
    訴人互相打來打去，後來伊先走路離開時，被告及告訴人都
    倒在地上，伊沒有看到告訴人之鄰居叫救護車將告訴人送到
    醫院，被告則是後來才騎機車走云云（見本院二卷第49至52
    頁），本院審酌證人李水波所述事發經過前後既有極大出入
    ，且復與證人賴祝丁、證人即告訴人所證述之情節相異，是
    證人李水波所證被告僅係以徒手毆打告訴人云云，應屬刻意
    維護被告之詞，與事實不符，殊難採信。從而，被告於徒手
    毆打告訴人倒地後，復接續持安全帽毆打告訴人頭部，致使
    告訴人受有上開傷害等情，亦至堪明確。
  (三)按刑法上殺人罪與傷害罪之區別，本視加害人有無殺意為斷
    ，被害人所受之傷害程度，固不能據為認定有無殺意之唯一
    標準，但被害人所受傷害之程度、部位，及加害人之下手情
    形如何，於審究犯意方面，仍不失為重要參考資料（參見最
    高法院20年非字第104 號判例、87年度台上字第4494號裁判
    ）。查本件被告與告訴人並不熟識，無任何仇恨或財務糾紛
    等情，業為被告自陳在卷（見警卷第3 頁、偵卷第21頁），
    核與證人即告訴人所述相符（見警卷第8 頁），被告係與告
    訴人偶然在上開麵店外相遇，因故發生口角，始行持路邊隨
    手撿拾之安全帽毆打告訴人，而非事前即持預藏兇器並蓄意
    於該店外守候告訴人，則已難認被告主觀上有何欲致告訴人
    於死地之動機存在；又證人賴祝丁雖證稱曾聽聞被告於毆打
    告訴人之過程中言稱：「幹，呼你死，呼你死」等語，而被
    告亦坦言當時曾說出「你是要找死」之言語，惟參諸社會上
    滋事者於打架鬧事之際，為鼓動或壯大自己之聲勢，多會藉
    由口出「呼你死」、「打給你死」等言語表達當時情緒之激
    憤，而鮮少有以出言「呼你傷」、「打給你傷」等語之方式
    為之，是亦難僅憑上開極可能係出於情緒上之字眼，率爾認
    定被告於攻擊告訴人時有何殺人之犯意；再告訴人雖遭被告
    持安全帽敲擊頭部，業經本院認定如前，但告訴人所受傷勢
    係顏面骨骨折、多處臉及頭皮撕裂傷，並無顱內出血之情況
    ，尚難判定告訴人是否會死亡乙節，復有國軍左營總醫院99
    年8 月13日醫左民診字第0990002863號函在卷可稽（見偵卷
    第36頁），是亦乏明顯跡證可認告訴人所受之前揭傷害，已
    有立即危害其生命徵象之情況；另參以被告見告訴人倒地頭
    部流血後乃主動罷手離去，業經證人賴祝丁、李水波證述在
    卷（見警卷第16頁、本院二卷第50頁），並未有任何繼續追
    殺告訴人之舉動，是綜上各情，依現存卷內證據以觀，實難
    僅因告訴人所受傷勢多位於頭、臉部，而被告又於毆打過程
    中口出上開情緒性字眼等節，逕認被告係基於殺人犯意而為
    本件犯行，本件應係被告年輕氣盛、血氣方剛，因細故而與
    告訴人發生爭執後，臨時起意基於教訓告訴人之傷害犯意，
    率爾下手傷害告訴人，是被告徒手毆打告訴人倒地後，復持
    安全帽毆打告訴人頭部，致使告訴人受有上開傷害之行為，
    自應認屬傷害行為而非殺人未遂犯行甚明，本案事證明確，
    被告傷害犯行洵堪認定，應依法論科。
二、核被告所為，係犯刑法第277 條第1 項之傷害罪。公訴意旨
    認被告於徒手毆打告訴人倒地後，復持安全帽揮擊告訴人頭
    部之行為，係犯刑法第271 條第2 項、第1 項之殺人未遂罪
    ，尚有未洽，惟二者基本社會事實相同，爰依法變更起訴法
    條。被告先後以徒手、手持安全帽之方式毆打告訴人頭部之
    行為，係於密接之時間、同一地點實施，且侵害相同法益，
    各行為之獨立性極為薄弱，主觀上亦係出於同一傷害之犯意
    ，依一般社會健全觀念，應視為數個舉動之接續施行，合為
    包括之一行為予以評價為當，應論以接續犯，而僅以一傷害
    罪論處。又被告前因傷害案件，經臺灣雲林地方法院以97年
    度港簡字第317號判決判處有期徒刑3月，並經同院以98年度
    簡上字第35號駁回上訴確定，甫於99年3 月19日執行完畢出
    監等情，有臺灣高等法院被告前案紀錄表1 份附卷可稽，其
    於前開有期徒刑執行完畢後5 年內，故意再犯本件有期徒刑
    以上之罪，為累犯，應依刑法第47條第1 項之規定加重其刑
    。爰審酌被告與告訴人素不相識，僅因細故發生爭執，即萌
    傷害之犯意，在眾目睽睽、人來人往之公共場所，當街以徒
    手將告訴人打倒在地後，復接續持安全帽重擊告訴人之頭部
    ，手段兇暴，並造成告訴人受有頭部損傷併多處後頭皮及臉
    部撕裂傷及出血、上嘴唇撕裂傷及疑似牙齒斷裂、臉骨骨折
    及四肢多處挫瘀傷等非輕之傷害，已非可取；且被告犯後雖
    坦承傷害犯行，惟仍矢口否認有持安全帽毆打告訴人頭部之
    情事，而其迄今尚未與告訴人達成和解，復未就告訴人所受
    損害予以賠償分文，犯後態度實屬不佳，暨考量其犯罪之動
    機、目的，以及其現無職業、教育程度僅國中畢業、家境貧
    寒，另檢察官具體求處有期徒刑1 年等其他一切情狀，量處
    如主文所示之刑，以資懲儆。至被告持以攻擊告訴人之安全
    帽1 頂，非違禁物，亦無證據證明係被告所有之物，爰不予
    宣告沒收，附此敘明。
據上論斷，應依刑事訴訟法第299 條第1 項前段、第300 條，刑
法第277 條第1 項、第47條第1 項，刑法施行法第1 條之1 ，判
決如主文。
本案經檢察官陳筱茜到庭執行職務。
中    華    民    國   100    年    5     月    10    日
                  刑事第十五庭  審判長法  官  莊珮君
                                      法  官  王俊彥
                                      法  官  許勻睿
以上正本證明與原本無異。
如不服本判決應於收受送達後10日內向本院提出上訴書狀，並應
敘述具體理由；如未敘述上訴理由者，應於上訴期間屆滿後20日
內向本院補提理由書（均須按他造當事人之人數附繕本）「切勿
逕送上級法院」。
中    華    民    國   100    年    5     月    10    日
                                      書記官  王芷鈴
附錄論罪科刑法條
中華民國刑法第277條
（普通傷害罪）
傷害人之身體或健康者，處3 年以下有期徒刑、拘役或1 千元以
下罰金。
犯前項之罪因而致人於死者，處無期徒刑或7 年以上有期徒刑；
致重傷者，處3 年以上10年以下有期徒刑。